【裁判字號】    98,上易,2971
【裁判日期】    990514
【裁判案由】    妨害風化
【裁判全文】
臺灣高等法院刑事判決                98年度上易字第2971號
上  訴  人  臺灣臺北地方法院檢察署檢察官
被      告  甲○○
輔  佐  人  乙○○
選任辯護人  巫坤陽律師
上列上訴人因妨害風化案件，不服臺灣臺北地方法院98年度易字
第1601號，中華民國98年11月19日第一審判決（起訴案號：臺灣
臺北地方法院檢察署98年度偵字第9248號），提起上訴，本院判
決如下：
    主  文
原判決撤銷。
甲○○以他法供人觀覽猥褻圖片，處拘役參拾日，如易科罰金，
以新台幣壹仟元折算壹日。猥褻照片十張沒收。
    事  實                                                                
一、甲○○於民國98年1月27日，在臺北縣新店市○○路21之1號
    15樓住處，透過電腦網路以其所申請之「ccmc2008」帳號登
    入雅虎奇摩無名小站網路相簿（網址：http://www.wretch.
     cc/album/ccmc2008）之公開網頁，張貼男女裸露性器官進
    行性交，客觀上足以刺激或滿足性慾，並引起一般人厭惡而
    侵害性道德情感之照片10張，供不特定人上網瀏覽。嗣為警
    於98年1月28日執行網路巡邏發現，而悉上情。
二、案經台北市政府警察局士林分局報請臺灣臺北地方法院檢察
    署檢察官偵查起訴。
    理  由                                                                
一、證據能力：
（一）被告辯稱：警詢遭警方以言語脅迫，如不認罪，就會更重
      乙節（原審卷第28頁），惟原審勘驗被告警詢錄音錄影結
      果為：警員態度懇切，被告陳述時語氣平和，神情並無異
      常之處，並無遭強暴脅迫或其他不正方法訊問。員警並未
      以言語威脅被告認罪，亦未向被告說若不認罪，會判的更
      重等情（原審卷第45頁背面），是被告所指，已嫌無據。
      至於證人即被告之父乙○○固證稱：警員客氣對我們說，
      並翻六法全書，告訴我們若不認罪，罪會更重，說這話的
      警員不是做筆錄之警員等語（原審卷第46頁背面至47頁）
      ，然查：犯後態度本即量刑依據之ㄧ，刑法第57第10款定
      有明文。則警員翻查六法全書告以罪刑輕重，似難認係脅
      迫，是證人乙○○所述，難採為有利被告之證據。此部份
      所辯，尚有誤會。
（二）被告及辯護人對其餘後引證據，均不爭執（本院卷第14頁
      背面，原審卷第26-28 頁），且觀其製作取得之情形，並
      無違法或不當之情狀，依刑事訴訟法第159條之5規定，均
      有證據能力。
二、訊據被告固不諱言：以父親乙○○名義向奇摩資訊股份有限
    公司申請帳號「ccmc2008」使用等情，惟否認有妨害風化之
    犯行，或辯稱：寒假期間，同學有借用隨身硬碟，同學歸還
    硬碟後，伊即將隨身硬碟內教會相片上傳，沒有再次檢查，
    可能是因此疏忽而將該照片上傳至相簿內等語；或辯稱：並
    沒有以該帳號進入無名小站網路相簿區內張貼猥褻照片，該
    相簿網站是教會設置後，委託伊所管理之網頁，不可能張貼
    此種照片，伊之IP可能是遭駭客盜用或植入惡意程式等語，
    前後不一，已難輕信，經查：
（一）有關被告使用奇摩資訊股份有限公司所配屬之「ccmc2008
      」帳號，於98年1月27日，在臺北縣新店市○○路21之1號
      15樓住處，連接網際網路連線至雅虎奇摩無名小站網站相
      簿區，以上開帳號、密碼認證後，登入該網站，張貼內容
      為男女裸露生殖器、描寫男女全裸交媾或口交畫面，在客
      觀上均足以刺激或滿足性慾，引起普通一般人羞恥或厭惡
      感之猥褻照片數張，供不特定人點選瀏覽等情，業據被告
      於警詢坦承不諱（偵卷第10頁背面至11頁，第15頁），並
      有帳號「ccmc2008」網路相簿列印照片資料、雅虎奇摩帳
      號查詢電子資料及中華電信股份有限公司IP查詢資料等在
      卷可稽（偵卷第16頁至29頁、第31頁、第33頁至第36頁）
      ，是此部分事實，堪予認定。
（二）被告辯稱：是不詳網路駭客盜用伊IP後，在該相簿區內，
      張貼上述猥褻照片乙節。然：原審向中華電信股份有限公
      司函詢結果，被告所使用之IP為非固定式，有該公司98年
      7月16日回覆單1份在卷可稽（原審卷第37頁）。而證人即
      任職於中華電信股份有限公司網路維護與品管人員王和忠
      於原審證稱：客戶若是使用固定式IP，駭客可能比較容易
      鎖定被攻擊者的IP位置，若是使用非固定式的IP，因為客
      戶每次連線上網取得是跟上次可能不一樣的IP，被鎖定攻
      擊的情況較少，但是另外有一種情況，是駭客不需要知道
      你的IP，就是駭客沒有鎖定特別的IP位置，是駭客到網路
      上掃瞄，只要找到可攻擊的對象，就可以做出攻擊、入侵
      的行為。以本案網站是無名小站，如果無名小站有限制貼
      圖一定要經無名網站認證，由無名配給使用者的帳號、密
      碼，輸入密碼以後才能貼圖的話，這代表這些圖是經過認
      證以後才貼的，假設要認證的貼圖的話，駭客必須要取得
      IP位置以外，還要知道無名的帳號、密碼才能夠貼圖，除
      非客戶已經在該無名網站上，未登出，駭客此時始能貼圖
      。有關卷附通訊紀錄查詢申請書所附的通訊紀錄明細表，
      就是非固定式的IP。上開明細中的序號11、12、13是同一
      時間點有三個IP登入。從此明細是看不出有駭客入侵的紀
      錄，因為以技術來看，確實有三次的連線的紀錄，所以才
      給三個IP。這應該是有多台電腦一起上網。我們提供給客
      戶的數據機都是有線的，數據機是裝設在客戶的家中，客
      戶從數據機連線到電腦。但若客戶家中加裝無線數據機，
      在無線訊號範圍內可分享給其他使用者。以本資料有使用
      到帳號密碼，是經過認證的，所以使用人三個連線來看，
      這三次連線一定是都知道帳號密碼才連線的，與駭客入侵
      只取得IP位置完全不需要知道密碼帳號，入侵的情形不同
      等語（原審卷第66-68頁），是被告所辯遭駭客入侵，似
      嫌無據，難予採信。
（三）被告及辯護人辯稱：依卷附通訊紀錄查詢申請書所附的通
      訊紀錄明細表序號11、12、13，顯見是同一時間點有三台
      電腦登入。足認遭駭客入侵乙節，然證人王和忠証稱：有
      關卷附通訊紀錄查詢申請書所附的通訊紀錄明細表，就是
      非固定式的IP。上開明細中的序號11、12、13是同一時間
      點有三個IP登入。從此明細是看不出有駭客入侵的紀錄，
      因為以技術來看，確實有三次的連線的紀錄，所以才給三
      個IP。這應該是有多台電腦一起上網。我們提供給客戶的
      數據機都是有線的，數據機是裝設在客戶的家中，客戶從
      數據機連線到電腦。但若客戶家中加裝無線數據機，在無
      線訊號範圍內可分享給其他使用者。以本資料有使用到帳
      號密碼，是經過認證的，所以使用人三個連線來看，這三
      次連線一定是都知道帳號密碼才連線的，與駭客入侵只取
      得IP位置完全不需要知道密碼帳號，入侵的情形不同等語
      （原審卷第67頁），且被告自陳住處裝有無線基地台，有
      照片附卷可參（偵卷第50-51 頁），是此部份所辯，亦不
      可採。
（四）被告於警詢稱：寒假之前，同學跟伊借隨身硬碟，同學歸
      還硬碟之後，伊便將之前要上傳網路的教會照片直接上傳
      ，由於沒有再次檢查，事後經網友留言告知伊才知道上傳
      此類照片等語（偵卷第10頁），而證人即承辦本案警員陳
      志傑於原審亦證稱：被告一開始是說網站被駭客入侵，後
      來所長逐一向被告釐清後，被告才說可能是月底時將隨身
      碟借給朋友，後來被告拿回來要傳教會照片，被告沒有整
      理就PO上去等語（原審卷49頁），足認所辯反覆，不能輕
      信，何況，又未供出隨身碟借與何人？此等幽靈抗辯，本
      難採信，何況證人即被告同學丙○○證稱：並未在寒假時
      向被告借過硬碟或隨身碟等語（本院卷第28頁），是被告
      此部份所辯，即不可採。
（五）辯護人辯稱：系爭猥褻圖片檔名均屬亂碼，如果是被告所
      貼，不可能將檔名設為亂碼，足證非被告所為乙節，然查
      ：有關猥褻圖片，若非原始圖，而係自網路上抓圖下載者
      ，則檔名成亂碼之情形，當屬常見，是尚難以圖片亂碼，
      即為有利被告之認定。
（六）辯護人辯稱：依證人王和忠所述，如果駭客入侵將資料貼
      在B資料夾，而客戶在A 資料夾，客戶就不會看到B等語，
      足認本件，可能是駭客入侵乙節，然查：証人王和忠上開
      陳述，係指一般駭客入侵之情形，然並非指本件（原審卷
      第68頁），惟如前所述，本件不能證明是駭客入侵之結果
      ，是證人王和忠所述駭客入侵之情節，即不能採為有利被
      告之依據，此部份所辯，尚有誤會。
（七）被告及辯護人辯稱：被告並無散布猥褻圖片之故意，相簿
      區是教會委託被告管理，供眾人觀看，不可能張貼猥褻圖
      片。可能是隨身硬碟借予他人，存入猥褻圖片後，未經詳
      細檢查，而於上傳教會人員生活照片時，以致疏忽連同該
      猥褻圖片一併上傳張貼在相簿區乙節，有關本案雅虎奇摩
      無名小站相簿區是教會委託被告管理、維護，並由被告負
      責將教會活動照片傳送至該網區，以供教友、或他人瀏覽
      之相簿區等情，固與「ccmc2008」網路相簿列印資料標題
      內容相符合（偵卷第16頁），是此部份所辯，尚非無據。
      然則，犯罪屬不名譽之事，而不欲人知，此為週知之事，
      惟儘管如此，仍有公然違法者，因此，能否以所為者係不
      名譽，易遭查獲之事，而反推其於作為之際，並無犯罪故
      意？非無斟酌餘地。再者，有關本件之猥褻圖片，為十張
      ，數量上不少，衡情，於上傳相片時，豈會不知？是被告
      推說疏忽不知，有違常情，實難採信。
（八）被告辯稱：可能遭植入惡意程式乙節，然本院依職權將被
      告之電腦送請法務部調查局鑑定，結果為：因其硬碟開機
      區等毀損，作業系統無法正常執行，雖可用鑑識工具讀取
      檔案，但開機環境已改變，不能鑑定惡意程式等是否會在
      原來環境中作業等情，有該局函及鑑定報告在卷可參（本
      院卷第34-45 頁），是此部份所辯，即乏依據，尚難遽採
      。
三、核被告所為，係犯刑法第235條第1項之罪，被告一次張貼多
    張猥褻圖片，應包括評為一罪。爰審酌被告犯罪動機手段所
    生危害等一切情狀，量處如主文第二項所示之刑，並諭知易
    科罰金折算標準。被告張貼之猥褻圖片十張，應依刑法第23
    5條第3項宣告沒收。
據上論斷，應依刑事訴訟法第369條第1項前段、第364條、第299
條第1項前段，刑法第235條第1 項，第3項，第41條第1項，刑法
施行法第1之1條，判決如主文。
本案經檢察官侯千姬到庭執行職務。
中    華    民    國    99    年    5     月    14    日
                  刑事第十八庭審判長法  官  吳鴻章
                                    法  官  汪梅芬
                                    法  官  周政達
以上正本證明與原本無異。
不得上訴。
                                    書記官  廖純瑜          
中    華    民    國    99    年    5     月    14    日
附錄：本案論罪科刑法條全文
中華民國刑法第235條
（散布、販賣猥褻物品及製造持有罪）
散布、播送或販賣猥褻之文字、圖畫、聲音、影像或其他物品，
或公然陳列，或以他法供人觀覽、聽聞者，處2年以下有期徒刑
、拘役或科或併科3萬元以下罰金。
意圖散布、播送、販賣而製造、持有前項文字、圖畫、聲音、影
像及其附著物或其他物品者，亦同。
前二項之文字、圖畫、聲音或影像之附著物及物品，不問屬於犯
人與否，沒收之。

司法院資訊處製作；財團法人民間司法改革基金會備份。
